【裁判字號】    89,台上,1504
【裁判日期】    890323
【裁判案由】    違反毒品危害防制條例
【裁判全文】
最高法院刑事判決                              八十九年度台上字第一五○四號
    上訴人  甲○○
右上訴人因違反毒品危害防制條例案件，不服台灣高等法院台南分院中華民國八十八
年十二月二十三日第二審判決（八十八年度上訴字第一○六六號，起訴案號：台灣嘉
義地方法院檢察署八十八年度偵緝字第九十一號），提起上訴，本院判決如左：
    主  文
原判決撤銷，發回台灣高等法院台南分院。
    理  由
本件原判決認定上訴人甲○○意圖營利，基於販賣第一級毒品海洛因之概括犯意，先
後於民國八十七年八月二十五日晚上十時、同年九月四日晚上七時、同年九月六日晚
上十一時、同年九月八日下午四時、同年九月九日晚上八時、同年九月十日晚上十時
，在嘉義市○區○○路『歐香ＫＴＶ』旁，每次以新台幣（下同）二千元價格，連續
販賣海洛因六次予黃俊生施用。上訴人又先後於同年八月二十五日晚上十時、同年九
月四日晚上七時、同年九月八日下午四時、同年九月九日晚上八時、同年九月十三日
中午十二時、同年九月十四日中午十二時，在嘉義市○區○○路『歐香ＫＴＶ』旁，
每次以五千元價格，販賣海洛因六次予林文欽施用。嗣於同年九月十日晚上十時許，
經警方在嘉義市○區○○路與上海路口，自黃俊生所駕駛車號Ｎ五－六二一一號自小
客車內及車底下查獲海洛因一小包（淨重○‧一一公克，包裝重○‧一二公克）及注
射針筒一支，始查悉上情等情，因認第一審法院論處上訴人連續販賣第一級毒品，酌
處無期徒刑（累犯），為無不合，予以維持，駁回上訴人在第二審之上訴，固非無見
。
惟查(一)審理事實之法院，對於案內一切與論罪科刑有關之證據，除認為不必要者外，
均應詳加調查，然後本於調查所得之心證，以為判斷之基礎，故證據雖經調查，若尚
有其他必要之部分未予調查，即與證據未經調查者無異，倘仍遽予判決，係屬於刑事
訴訟法第三百七十九條第十款所稱應於審判期日調查之證據，未予調查之當然違背法
令。查證人黃俊生於警訊及偵查中供稱：「其共向上訴人購買海洛因六次，第一次在
八十七年八月二十五日二十二時許，第二次在八十七年九月四日十九時許，第三次是
在八十七年九月六日二十三時許，第四次在八十七年九月八日十六時二十分許，第五
次在八十七年九月九日二十時，第六次在八十七年九月十日二十二時，每次向他購買
約二公克，新台幣二千元，最後一次八十七年九月十日二十二時遭貴隊查獲時之海洛
因○‧五公克是向上訴人索取的」等語（詳警卷二頁正面，偵卷十頁），則黃俊生於
八十七年九月十日二十二時為警查獲之○‧五公克海洛因究係向上訴人索取，抑或購
買，事實尚有未明，原審未詳加調查，遽論以販賣罪行，調查職責尚有未盡。(二)證人
黃俊生於警訊中證稱：其先後向上訴人購買六次，均以0000－000000號行
動電話與上訴人聯絡買賣事宜（詳警卷三頁正面），而該證人於原審調查中則否認認
識上訴人及向上訴人購買海洛因之情，乃上訴人於原審調查中請求調查該行動電話之
使用人（詳原審卷五十七頁），此事證攸關該證人於警訊中證詞之真實性及上訴人犯
罪之成立，原審未加調查，復未說明不予調查之理由，亦有可議。(三)按毒品危害防制
條例，就販賣第一級毒品及轉讓第一級毒品，各定有罰責，此觀該條文第四條第一項
、第八條第一項之規定自明，該二犯行，固均以具備讓渡第一級毒品之合意，但兩者
之區別在於讓渡者有無具備營利之意圖為要件。原判決依黃俊生、林文欽之供詞認定
上訴人有價讓渡海洛因與黃俊生、林文欽各六次，遽而認定上訴人有營利之意圖，但
未說明憑以認定之理由，自有理由不備之違法。上訴人上訴意旨指摘原判決不當，尚
非全無理由，應認有撤銷發回更審之原因。
據上論結，應依刑事訴訟法第三百九十七條、第四百零一條，判決如主文。
中      華      民      國    八十九    年      三      月    二十三    日
                              最高法院刑事第十一庭
                                  審判長法官  洪  明  輝
                                        法官  蔡  清  遊
                                        法官  黃  一  鑫
                                        法官  林  秀  夫
                                        法官  吳  三  龍
      右正本證明與原本無異
                                              書  記  官
中      華      民      國    八十九    年      三      月    二十九    日


司法院資訊處製作；財團法人民間司法改革基金會備份。
